【裁判字號】    99,審易,670
【裁判日期】    990429
【裁判案由】    毒品危害防制條例
【裁判全文】
臺灣高雄地方法院刑事判決             99年度審易字第670號
公  訴  人  臺灣高雄地方法院檢察署檢察官
被      告  甲○○
上列被告因違反毒品危害防制條例案件，經檢察官提起公訴（99
年度毒偵字第299 號），被告於本院準備程序中為有罪之陳述，
經裁定依簡式審判程序獨任審理，並判決如下：
    主  文
甲○○施用第二級毒品，累犯，處有期徒刑陸月，如易科罰金，
以新臺幣壹仟元折算壹日。
    事  實
一、甲○○前因施用毒品案件，經本院以民國92年度毒聲字第57
    84號裁定送觀察勒戒後，因無繼續施用毒品傾向，於92年11
    月3 日釋放，並經臺灣高雄地方法院檢察署檢察官於92年10
    月30日以92年度毒偵字第4365號為不起訴處分確定。另因竊
    盜案件，經本院以92年度簡字第4561號判決判處有期徒刑6
    月確定（原併宣告緩刑2 年，嗣緩刑遭撤銷）。另因施用毒
    品案件，經本院以93年度訴字第1108號判決判處有期徒刑5
    月、8 月，應執行有期徒刑1 年確定。復於93年間再犯施用
    毒品案件，經本院以93年度訴字第2490號判決判處有期徒刑
    10月確定。上開各罪之刑接續執行，於95年1 月24日縮短刑
    期假釋出監。復於前開假釋期間，再犯施用毒品案件，經本
    院以95年度訴字第3910號判決判處有期徒刑9 月確定，前開
    假釋亦經撤銷而接續執行殘刑（殘刑10月）。上開各罪嗣經
    本院以96年度聲減字第3053號裁定減刑並定應執行刑後，於
    96年10月8 日縮刑期滿執行完畢。另因詐欺等案件，經本院
    以96年度簡字第3320號判決判處有期徒刑4 月、3 月，應執
    行有期徒刑6 月確定。上開本院95年度訴字第3910號判決、
    本院96年度簡字第3320號判決，嗣經本院以96年度聲減字第
    6293號裁定減刑並定應執行有期徒刑7 月確定，於97年4 月
    8 日縮刑期滿執行完畢。猶不知戒絕毒癮，明知甲基安非他
    命係毒品危害防制條例第2 條第2 項第2 款所明定之第二級
    毒品，不得持有、施用，竟於上開施用毒品犯行執行完畢後
    5 年內，復基於施用第二級毒品甲基安非他命之犯意，於98
    年11月7 日下午6 時36分許為警採尿時回溯96小時內某時（
    不含受公權力拘束之期間），在不詳地點，以將甲基安非他
    命置於玻璃球內燒烤，待產生煙霧後，吸食煙霧之方式，施
    用第二級毒品甲基安非他命1 次。嗣於98年11月7 日某時，
    因其另涉公共危險案件為警查獲，並經其同意採集尿液送驗
    ，檢驗結果呈甲基安非他命之陽性反應，始獲悉上情。
二、案經高雄縣政府警察局岡山分局報告臺灣高雄地方法院檢察
    署檢察官偵查起訴。
    理  由
一、本件被告甲○○所犯係死刑、無期徒刑、最輕本刑為3 年以
    上有期徒刑以外之罪，其於審理中，就被訴事實為有罪之陳
    述，經本院告知簡式審判程序之旨，並聽取檢察官及被告之
    意見後，裁定進行簡式審判程序，合先敘明。
二、上開事實，業據被告於本院審理中坦白承認（見本卷第40頁
    ），且經警採集其尿液送台灣檢驗科技股份有限公司檢驗結
    果，被告尿液呈甲基安非他命陽性反應，有高雄縣政府警察
    局岡山分局偵辦毒品案件嫌疑人尿液採集編號對照表、自願
    採驗尿液同意書、台灣檢驗科技股份有限公司濫用藥物尿液
    檢驗報告可稽（見警卷第6 至8 頁）。爰審酌：（一) 氣相
    層析質譜儀（GC／MS）乃目前就藥物篩檢結果必須進一步確
    認時最常採用之確認方法，因此在良好的操作條件之下，以
    氣相層析質譜儀作藥物及其代謝物之定性及定量分析，幾乎
    不會有偽陽性反應產生，業經行政院國軍退除役官輔導委員
    會台北榮民總醫院於83年4 月7 日以（83）北總內字第0305
    9 號函示明確。（二) 而甲基安非他命經口服投與後約百分
    之70於24小時內自尿中排出，約百分之90於96小時內自尿中
    排出，且甲基安非他命成分之檢出與其投與方式、投與量、
    個人體質、採尿時間與檢測儀器之精密度等諸多方式有關，
    因此僅憑尿液中呈甲基安非他命陽性反應，並無法確實推算
    吸食時間距採集時間之長短，惟依上述資料推斷，最長不會
    超過4 日即96小時，亦經行政院衛生署藥物食品檢驗局81年
    2 月8 日81藥檢一字第001156號函示明確。從而，被告尿液
    經以氣相層析質譜儀鑑驗後，結果呈甲基安非他命陽性反應
    ，已如前述，是依前開函示意旨，被告自白核與事實相符。
三、按毒品危害防制條例於92年7 月9 日修正公布，自93年1 月
    9 日施行，其中第20條、第23條將施用毒品之刑事處遇程序
    ，區分為「初犯」及「5 年內再犯」、「5 年後再犯」。依
    其立法理由之說明：「初犯」，經觀察、勒戒或強制戒治後
    ，應為不起訴處分或不付審理之裁定；經觀察、勒戒或強制
    戒治執行完畢釋放後，「5 年內再犯」者，因其再犯率甚高
    ，原實施之觀察、勒戒及強制戒治既已無法收其實效，爰依
    法追訴或裁定交付審理。至於經觀察、勒戒或強制戒治執行
    完畢釋放後，「5 年後再犯」者，前所實施之觀察、勒戒或
    強制戒治已足以遮斷其施用毒品之毒癮，為期自新及協助其
    斷除毒癮，仍適用「初犯」規定，先經觀察、勒戒或強制戒
    治之程序。從而依修正後之規定，僅限於「初犯」及「5 年
    後再犯」二種情形，始應先經觀察、勒戒或強制戒治程序。
    倘被告於5 年內已再犯，經依法追訴處罰，縱其第3 次（或
    第3 次以上）再度施用毒品之時間，在初犯經觀察、勒戒或
    強制戒治執行完畢釋放5 年以後，已不合於「5 年後再犯」
    之規定，且因已於「5 年內再犯」，顯見其再犯率甚高，原
    實施觀察、勒戒或強制戒治，已無法收其實效，即應依該條
    例第10條處罰（最高法院95年5 月9 日95年度第7 次刑事庭
    會議決議參照）。查被告前因施用毒品案件，經本院以92年
    度毒聲字第5784號裁定送觀察勒戒後，因無繼續施用毒品傾
    向，於92年11月3 日釋放，並經臺灣高雄地方法院檢察署檢
    察官於92年10月30日以92年度毒偵字第4365號為不起訴處分
    確定。復於93年間再犯施用毒品案件，經本院以93年度訴字
    第2490號判決判處有期徒刑10月確定之事實，有臺灣高等法
    院被告前案紀錄表在卷可憑。是被告雖係於上開觀察勒戒執
    行完畢釋放5 年後再犯本罪，然其前次所犯本院93年度訴字
    第2490號施用毒品案件，係在上開觀察勒戒執行完畢後5 年
    內所為，而屬「5 年內再犯」之情形，依最高法院上開決議
    之意旨，被告本件施用甲基安非他命之犯行，應依法論科。
    從而，本案事證明確，被告犯行，堪予認定。
四、核被告所為，係犯毒品危害防制條例第10條第2 項之施用第
    二級毒品罪。被告持有第二級毒品之行為，已為其後施用之
    高度行為所吸收，不另論罪。又被告曾因如事實欄所示犯行
    ，經法院判決如事實欄所示罪刑確定，於97年4 月8 日縮刑
    期滿執行完畢之事實，此有前開前案紀錄表可佐，是其5 年
    以內故意再犯本件有期徒刑以上之罪，為累犯，應依刑法第
    47條第1 項規定加重其刑。本院審酌被告前經觀察勒戒、有
    期徒刑執行完畢後，猶不思戒除毒癮，顯見其並無堅定戒癮
    之意志，惟念其行為尚未危害他人及其犯後終能坦承犯行，
    態度尚可等一切情狀，量處如主文所示之刑，並衡酌其學歷
    為國中畢業、家境勉持、無職業等情（見警卷調查筆錄受詢
    問人欄之記載），諭知如主文所示易科罰金之折算標準，以
    資警惕；至檢察官求予量處有期徒刑8 月，略嫌過重，附此
    敘明。
據上論斷，應依刑事訴訟法第273 條之1 第1 項、第299 條第1
項前段，毒品危害防制條例第10條第2 項，刑法第11條前段、第
47條第1 項、第41條第1 項前段，判決如主文。
本案經檢察官乙○○到庭執行職務。
中    華    民    國    99    年     4    月    29    日
                    刑事第十庭  法  官  方錦源
以上正本證明與原本無異。
如不服本判決應於收受本判決後10日內向本院提出上訴書狀，並
應敘述具體理由，如未敘述上訴理由者，應於上訴期間屆滿後20
日內補提理由書狀於本院（均須按他造當事人之人數附繕本）「
切勿逕送上級法院」。
中    華    民    國    99    年     4    月    29    日
                                書記官  黃勤涵
附錄本判決論罪之法條：
毒品危害防制條例第10條第2 項：
施用第二級毒品者，處3 年以下有期徒刑。

司法院資訊處製作；財團法人民間司法改革基金會備份。
